【裁判字號】    92,交簡上,86
【裁判日期】    921203
【裁判案由】    過失傷害
【裁判全文】
臺灣桃園地方法院刑事判決                        九十二年度交簡上字第八六號
    上  訴  人  臺灣桃園地方法院檢察署檢察官
    被      告  甲○○
右列上訴人因被告過失傷害案件，不服本院桃園簡易庭九十二年度壢交簡字第五九一
號中華民國九十二年六月二十四日第一審簡易判決（檢察官聲請簡易判決處刑書案號
：九十二年度調偵字第一八號）提起上訴，本院管轄之第二審地方法院合議庭判決如
左：
    主    文
原判決撤銷。
甲○○因過失傷害人，處有期徒刑參月，如易科罰金，以佰元折算壹日。
    事    實
一、甲○○於民國九十一年七月十三日上午十時二十分許，駕駛車號Ｗ六—四三六０
    號自小客車，自桃園縣桃園市○○街二一六號地下室停車場出口駛出左轉進入莊
    二街對向車道時，原應注意汽車左轉彎時，轉彎車並應讓直行車先行，且車輛行
    進中，應注意車前狀況，隨時採取必要之安全措施，而當時天候為晴天，日間自
    然光線，道路路面乾燥、無缺陷亦無障礙物，視距良好，並無不能注意之情事，
    竟疏未禮讓直行車先行，貿然駛出地下室停車場出口欲左轉至莊二街，適其左側
    乙○○騎乘車號ＶＬＡ—二九六號機車，沿莊二街往敬三街方向直行行駛至上開
    莊二街二一六號前，甲○○因搶先左轉莊二街而占用乙○○行駛之車道，迨其發
    現左方乙○○之機車，雖臨時煞停，惟乙○○因亦疏未注意車前狀況致閃避不及
    而碰撞甲○○暫停於其車道內之自小客車左前方，致乙○○人、車倒地並因此受
    有頸椎損傷、第三至第五頸椎骨折、併頸脊髓損傷。甲○○於肇事後，在未被犯
    罪偵查機關發覺其為犯人前，以電話分別報警，並於桃園縣警察局桃園分局丙○
    ○○○到場時自首承認其駕車肇事而接受裁判。
二、案經乙○○告訴由桃園縣警察局桃園分局報請臺灣桃園地方法院檢察署檢察官偵
    查聲請簡易判決處刑。
    理    由
一、訊之被告甲○○固坦承於右揭時地駕車欲左轉與告訴人乙○○所騎乘之機車發生
    碰撞之事實，惟矢口否認有過失致傷之犯行，辯稱：伊駕駛自小客車，自地下室
    停車場駛出，看到告訴人自伊左側駕駛機車行駛過來，當時已經行駛到馬路中線
    ，看到告訴人騎乘機車速度很快，就倒車要讓告訴人先過，告訴人仍駕車撞及其
    車頭，伊並無過失云云。惟查：
  (一)被告駕車自地下室停車場駛至前開交岔路口未停讓幹線之直行車而逕行左轉，致
    告訴人所騎乘之直行車距離約二公尺處見狀時已避煞不及而撞擊被告車左前方之
    事實，業據告訴人於警訊、偵查及本院審理時證述綦詳（見偵查卷第六頁、第十
    五頁、本院九十二年十一月十二日審判筆錄）。觀諸道路交通事故調查報告表之
    現場圖（附於偵卷第七頁後面）所繪情形，被告駕駛之車輛於肇事後停止之位置
    係橫向整個車身均在告訴人行駛之車道內，車頭並無左偏情形，足見肇事當時，
    被告所駕車輛尚未完成左轉，是斯時路權之歸屬，自屬於屬直行車輛之告訴人。
    再參以依二車撞擊之現場照片（附於偵卷第九頁至第十一頁）所示二車撞擊之部
    位，被告車的車損位置在左前車頭（左前方向燈下保險桿附近），告訴人機車則
    係前輪卡在被告左前方向燈保險桿下方，足證告訴人係因被告駕車左轉進入其車
    道內，致其避煞不及機車車頭右前方撞及被告車頭之左前方。另參酌被告所辯係
    看到告訴人騎機車速度很快，就倒車讓告訴人，伊系在車輛靜止中遭告訴人撞到
    ，及告訴人所陳其看到被告的車從路口出來，距離約二公尺左右等語，則被告顯
    然已將車輛開出路口，其車頭部位已佔據莊二街車道之路面，顯見其並未謹守道
    路交通安全規則所規定：先依規定在該莊二街二一六號路口前暫停，以察看莊二
    街上之人車行走情形，確定其左右兩側並無來車後，始行駛至莊二街幹道上之要
    求，即貿然自地下室停車場出口竄出，則縱然其於事後發現左方直行之告訴人騎
    乘之機車時，確有在本件事故撞擊點處暫停，然因其業已駛至莊二街，並已佔據
    告訴人所使用之車道，致當時與其僅有二公尺距離並直行中之告訴人縱已緊急煞
    車，而仍因避煞不及與被告所駕車輛發生碰撞，被告遭撞擊後緊急煞停；告訴人
    之機車因機車車頭正面撞向被告自小客車左前方，機車車頭幾乎解體全毀等情，
    亦有現場照片六幀在卷可資佐證。從而，本件被告駕車與告訴人騎乘之機車會車
    當時，路權在告訴人而非被告，本應由被告禮讓告訴人之直行機車，已堪認定。
  (二)按汽車行駛交岔路口，轉彎車輛應讓直行車輛先行；汽車行駛時，駕駛人應注意
    車前狀況並隨時採取必要之安全措施，道路交通安全規則第一百零二條第一項第
    六款、第九十四條第三項分別定有明文。被告駕車應遵守前開規定，且依當時天
    候為晴天，日間自然光線，道路路面乾燥、無缺陷亦無障礙物，視距良好，並無
    不能注意之情事，有上開道路交通事故調查報告表在卷可按，竟疏未注意，自桃
    園縣桃園市○○街二一六號地下室停車場出口駛出左轉至莊二街時，本應讓直行
    之告訴人騎乘之機車行，詎其為禮讓直行之告訴人，即貿然由地下室停車場出口
    竄出，致與告訴人所騎乘之機車發生碰撞，其有過失至明。
  (三)告訴人乙○○因前開事故而人車倒地，致受有頸椎損傷、第三至第五頸椎骨折、
    併頸脊髓損傷之傷害乙節，有長庚紀念醫院診斷證明書二紙附卷可稽，足認告訴
    人所受傷害與被告之過失行為間有相當因果關係。
  (四)又依前述道路交通事故調查報告表之現場圖所繪及現場照片所示情形、告訴人陳
    稱：伊事發前未看見自小客行駛由莊二街二一六號地下室停車場出口駛出左轉（
    本院九十二年十一月十二日審判筆錄第四頁第一行）、及前述被告車已停止中仍
    為告訴人騎車撞及等情，參互觀之，苟告訴人斯時騎乘機車已注意車前狀況，並
    採取必要之安全措施，或亦可避免該事故之發生，詎告訴人亦疏未注意車前狀況
    而致肇事，是告訴人就本件事故之發生，自亦與有過失，惟被告既有前述之過失
    ，已如前述，則縱告訴人亦有過失，仍不得因此而解免被告之過失責任。
  (五)綜上，本件事證明確，被告空言否認過失顯不足採，其犯行應堪認定。
二、核被告甲○○所為，係犯刑法第二百八十四條第一項前段之過失傷害罪。被告於
    肇事後，在未被發覺其為犯人前，以電話分別報警，並於桃園縣警察局桃園分局
    丙○○○○到場時自首承認其駕車肇事一節，業據證人鄧合淵於本院審理時證述
    明確（見本院同上審理筆錄第五頁），其對於未發覺之罪自首而接受裁判，應依
    刑法第六十二條前段自首之規定，減輕其刑。原審予以論罪科刑，固非無見，惟
    原審判決未予審酌被告所駕自小客車車輛行進中，應注意車前狀況，隨時採取必
    要之安全措施，有違交通安全規則第九十四條第三項之規定，告訴人亦疏未應注
    意車前狀況，隨時採取必要之安全措施，而同有違反上開交通安全規則規定之情
    形，及被告有自首情事，而未依刑法自首規定減輕其刑，均有未洽。檢察官上訴
    意旨循告訴人請求上訴之理由指摘原審判決量刑過輕云云，雖無理由，惟原審判
    決既有上開可議之處而無可維持，自應由本院予以撤銷改判。爰審酌被告駕車過
    失情節較重，告訴人雖與有過失，然其過失程度較輕之情形，且告訴人所受傷害
    程度不輕，事後經手術治療，仍有顯著運動障礙，兩上肢活動範圍受限之現象，
    被告迄今仍未賠償告訴人之損害，被告係自首，且無不良素行，及其犯後否認之
    態度等一切情狀，量處如主文所示之刑，並諭知易科罰金之折算標準
據上論斷，應依刑事訴訟法第四百五十五條之一第三項、第三百六十九條第一項前段
、第三百六十四條、第二百九十九條第一項前段，刑法第二百八十四條第一項後段、
第六十二條前段、第四十一條第一項前段，罰金罰鍰提高標準條例第一條前段、第二
條，判決如主文。
本案經檢察官廖先志到庭執行職務。
中      華      民      國    九十二    年     十二     月      三      日
                                    臺灣桃園地方法院交通法庭
                                        審判長法  官  游紅桃
                                              法  官  王美玲
                                              法  官  黃永定
右正本證明與原本無異。
不得上訴。
                                              書記官  施春祝
中      華      民      國    九十二    年     十二     月    三      日
刑法第二百八十四條
因過失傷害人者，處六月以下有期徒刑、拘役或五百元以下罰金，致重傷者，處一年
以下有期徒刑、拘役或五百元以下罰金。


司法院資訊處製作；財團法人民間司法改革基金會備份。
